【裁判字號】    99,交聲,630
【裁判日期】    990430
【裁判案由】    違反道路交通管理處罰條例聲明異議
【裁判全文】
臺灣士林地方法院交通事件裁定        99年度交聲字第630號
    原處分機關  交通部公路總局臺北區監理所
    異  議  人
    即受處分人  甲○○
上列受處分人因違反道路交通管理處罰條例案件，對於交通部公
路總局臺北區監理所99年4 月14日所為之處分（原處分案號：北
監自裁字第裁40-C00000000號）聲明異議，本院裁定如下：
    主  文
原處分撤銷。
甲○○汽車駕駛人，駕駛汽車經測試檢定酒精濃度超過規定標準
，處罰鍰新臺幣壹萬玖仟伍佰元，並應接受道路交通安全講習。
    理  由
一、按汽車駕駛人，駕駛汽車經測試檢定有酒精濃度超過規定標
    準者，處新臺幣（下同）1 萬5 千元以上6 萬元以下罰鍰，
    並當場移置保管該汽車，及吊扣其駕駛執照1 年，因而肇事
    致人受傷者，並吊扣其駕駛執照2 年；又汽車駕駛人，有駕
    駛汽車經測試檢定有酒精濃度超過規定標準者，應接受道路
    交通安全講習，道路交通管理處罰條例第35條第1 項第1 款
    、第24條第1 項第2 款分別定有明文。再按違反道路交通管
    理處罰條例第35條第1 項第1 款事件，小型車駕駛人其吐氣
    所含酒精濃度超過每公升0.25毫克以上未滿0.4 毫克，期限
    內繳納罰鍰或到案聽候裁決者，處1 萬9 千500 元罰鍰，亦
    為違反道路交通管理事件統一裁罰基準及處理細則第2 條第
    2 項之裁罰基準表所明定。次按「汽車駕駛人，因違反本條
    例及道路交通安全規則之規定，受吊銷駕駛執照處分時，吊
    銷其持有各級車類之駕駛執照」，為道路交通管理處罰條例
    第68條所明定，本條規定係於民國94年12月14日修正公布，
    並於95年3 月1 日施行，而修正前之道路交通管理處罰條例
    第68條原係規定「汽車駕駛人，因違反本條例及道路交通安
    全規則之規定，受『吊扣或』吊銷駕駛執照處分時，『吊扣
    或』吊銷其持有各級車類之駕駛執照」，其修法意旨，係以
    「原條文將違規駕駛人所持有之各級車類駕駛執照一併吊扣
    或吊銷，失之過酷，影響人民工作及生活甚鉅」為由，而刪
    除吊扣駕駛人駕駛執照時，應吊扣駕駛人持有各級車類駕駛
    執照之規定，是依現行道路交通管理處罰條例，已無得吊扣
    駕駛人所持有他級駕駛執照之依據存在，則監理機關於違反
    道路交通管理事件裁決書主文中諭知關於吊扣駕駛人駕駛執
    照之處分者，僅得吊扣駕駛人違規時所駕駛該級車類之駕駛
    執照，以限制其繼續駕駛該級車類行駛道路之權利，若駕駛
    人並無該級車類之駕駛執照，或雖曾持有該級車類之駕駛執
    照，然該駕駛執照業經吊銷、吊扣時，即無從再執行吊扣該
    級車類駕駛執照之處分（臺灣高等法院暨所屬法院97年法律
    座談會刑事類提案第40號研討結果參照）。
二、經查：(一)、本件異議人即受處分人甲○○於98年11月1 日13
    時52分許，駕駛車號DX-5131 號自用一般小客貨車，行經臺
    北縣淡水鎮○○○路與大義街口前，與林秀蘭騎乘之車號CQ
    P-869 號普通重型機車發生擦撞，致林秀蘭及後載乘客安佩
    珊受傷，經臺北縣政府警察局淡水分局員警到場處理，並對
    異議人進行呼氣酒精濃度測試，測得其呼氣酒精測試值為0.
    25mg/L，已逾規定不得駕駛車輛之濃度標準等情，為受處分
    人所自承，並有臺北縣政府警察局舉發違反道路交通管理事
    件通知單（北縣警交大字第C00000000 號）、交通部公路總
    局臺北區監理所99年4 月14日違反道路交通管理事件裁決書
    （北監自裁字第裁40-C00000000號）、臺灣士林地方法院檢
    察署檢察官99年度調偵字第32號不起訴處分書附卷可稽，本
    件受處分人確有酒醉駕駛，並肇事致人受傷之違規行為，洵
    屬明確，依前揭規定，應裁處罰鍰及施以道路交通安全講習
    ，並無疑義；(二)、又受處分人因已取得較高級之職業大貨車
    駕駛資格，業依法將其普通小型車駕駛執照換領為職業大貨
    車駕駛執照等情，有其汽車駕照基本資料查詢報表1 紙在卷
    可憑，而本件受處分人係駕駛自用小客貨車違反道路交通管
    理處罰條例第35條第1 項第1 款規定，依現行道路交通管理
    處罰條例第68條規定，已無吊扣其所持有之其他各級車類駕
    駛執照之依據，亦即不得將其所持有之職業大貨車駕駛執照
    吊扣，惟原處分機關仍以受處分人有上開交通違規行為，除
    裁處罰鍰及施以道路交通安全講習外，並裁處吊扣其職業大
    貨車駕駛執照24個月，揆諸前揭說明，已難謂係適法之處分
    ；至如此處置方式，雖可能產生因受處分人實際並未持有其
    違規時所駕車級之駕駛執照，致無從執行吊扣駕駛執照處分
    ，惟此漏洞乃立法政策之問題，尚不得為達行政目的，而恣
    意為法律所未規定之裁罰，併為敘明。
三、綜上所述，原處分關於吊扣受處分人駕駛執照24個月之處分
    ，因只能吊扣其違規時所駕車級之駕駛執照，不得代以吊扣
    其持有之職業大貨車駕駛執照，而該部分之處分實際顯然無
    法執行，從而，受處分人之聲明異議，應認有理由；又因本
    件為一交通違規行為，吊扣駕駛執照處分、罰鍰及道路安全
    講習部分無從區分，是自應由本院將原處分撤銷，自為裁罰
    如主文第2 項所示，以期適法。
四、據上論斷，應依道路交通案件處理辦法第20條前段，裁定如
    主文。
中    華    民    國    99    年    4    月     30    日
                        交通法庭法  官  孫  曉  青
以上正本證明與原本無異。
如不服本裁定應於送達後5 日內向本院提出抗告狀。
                                書記官  林  蔚  菁
中    華    民    國    99    年    4    月     30    日

司法院資訊處製作；財團法人民間司法改革基金會備份。
